臺灣板橋地方法院刑事判決 　　　　　 93年度易緝字第217號
公　訴　人　臺灣板橋地方法院檢察署檢察官
被　　　告　甲○○
上列被告因贓物案件，經檢察官提起公訴（91年度偵字第22882
號），本院判決如下：
    主  文
甲○○牙保贓物，累犯，處有期徒刑柒月。
被訴收受贓物部分無罪。
    事  實
一、甲○○於民國（下同）83年間，因犯搶奪案件，經本院判處
    有期徒刑2 年6 月，86年6 月29日假釋期滿，猶不知悔改，
    明知其不詳姓名年籍之友人「阿華」所持有之Nokia 牌6150
    型深藍色手機，係被害人丁○○於89年12月4 日6 時50 分
    許，在台北縣土城市○○路加油站旁遭二名不詳姓名年籍男
    子搶奪之皮包內之贓物，猶於89年12月初某日，在台北縣土
    城市○○道○○路邊，牙保戊○○，以新台幣（下同）2500
    元向「阿華」購買前開手機，戊○○於89年12月初某日下午
    ，在台北縣三峽鎮○○街95巷29號旁之工廠交予不知情之蘇
    德傳使用。嗣警依台灣大哥大公司提供之通訊資料追查，於
    90年1 月15日0 時10分，在台北縣三峽鎮○○街95巷29號查
    獲蘇德傳，起出上開手機，始查悉上情。
二、案經臺灣板橋地方法院檢察署檢察官自動檢舉偵查起訴。
    理  由
壹、有罪部分：
一、訊據被告甲○○固坦承有介紹其友人販賣手機予戊○○，惟
    辯稱，不知該手機為贓物。惟查，前開Nokia 牌6150型深藍
    色手機，係被害人丁○○遭搶奪之贓物。業據丁○○於警訊
    中陳明在卷，並有贓物領據附卷可稽。證人戊○○於本院審
    理時結證稱：我作資源回收的，在勒戒所中結識被告，我跟
    他說缺手機，手機是我老闆要買的，89 年12 月間，在土城
    市○○○○○道附近碰到被告，當時被告與其友人在一起，
    被告問我是否要買手機，表示他朋友有手機要賣，我是向被
    告朋友買的，當時被告在旁邊，我用1500元代價幫老闆買的
    ，手機沒有充電器，被告友人說是撿到的等語。依證人戊○○所證，係戊○○先向被告表示要購買手機，始經由被告之
    介紹，向被告之友人購得前開手機，是證人購買前開手機，
    係被告介紹無訛。再查證人戊○○於89年1 月16日警訊時證
    稱，係以2500元之代價購買，於本院審理時卻證稱以1500元
    之代價購買，諒係時間相隔甚久，就價錢部分記憶模糊，惟
    此亦證明犯罪事實存否所必要，依刑事訴訟法第159 條之2
    之規定，自得採為證據。再按該型手機於89年間屬新型手機
    ，被告介紹戊○○以2500元之低價購得，且於戊○○購買時
    ，立於二人身旁，就該手機無充電器、其友人說手機是撿到
    的等情，知之甚詳，顯見被告知悉手機來路不明，竟仍介紹
    戊○○購買，被告牙保贓物犯行甚明。
二、核被告所為係犯刑法第349 條第2 項之牙保贓物罪名（按檢
    察官原起訴被告犯刑法第349 條第1 項之收受贓物罪，經當
    庭變更為刑法第349 條第2 項之牙保贓物罪）。查被告有事
    實欄所載犯罪科刑執行情形，有臺灣高等法院被告全國前案
    紀錄表在卷可稽，其受有期徒刑之執行完畢後，5 年內再犯
    本件有期徒刑以上之罪，為累犯，應依刑法第47條加重其刑
    。爰審酌被告犯罪之動機、目的、手段及其品性、生活狀況
    、智識程度、牙保贓物致被害人取回困難及犯罪後態度等一
    切情狀，量處如主文所示之刑，以示懲戒。
貳、無罪部分：
一、公訴意旨略以：被告甲○○明知Nokia 牌（序號0000000000
    00000）手 機係被害人丙○○於89年12月15日8 時25分，在
    台北縣土城市○○路、廣興街口，遭二名不詳姓名年籍男子
    搶奪之贓物，猶於90年1 月16日前某時，自不詳人士處收受
    上開贓物，再轉交予不知情之乙○○。因認被告所為犯刑
    法第349 條第1 項之收受贓物罪。
二、按犯罪事實，應依證據認定之，無證據不得認定其犯罪事實
    ，刑事訴訟法第154 條第2 項定有明文。又認定不利於被告
    之事實，須依積極證據，苟積極證據不足為不利於被告事實
    之認定時，即應為有利於被告之認定，更不必有何有利之證
    據，最高法院著有30年上字第816號判例可稽。
三、訊據被告甲○○堅詞否認有公訴人所指前開收受贓犯行，雖
    證人乙○○於本院審時結證稱，手機確係被告於89年12月17
    日中午，在我家拿給我用的，沒有拿錢，是很新的型號等語
    ，核與乙○○於警訊、偵查中所證相符，且乙○○經測謊結
    果，就上述問題，並無情緒波動反應，研判其未說謊，被告
    則因生理反應欠佳，不合測試條件而未測試，有法務部調查
    局90年8 月2 日陸(三)字第90043963號函在卷可稽。足認乙○○所證，該手機係被告贈予之情為實。惟查，被告持有前
    開手機之原因甚多，可能係其搶奪被害人而來，或係自不詳
    姓名人處收受，或係撿拾而來，依公訴人起訴所舉證據觀之
    ，僅能證明該手機係他人遭搶奪之贓物，且由被告交予證人
    乙○○，但就被告持有前開手機之「收受贓物」犯行，卻未
    能證明，是尚無證據證明被告有收受贓物犯行，亦查無其他
    積極證據足認被告有何收受贓物犯行，既不能證明被告犯罪
    ，自應對被告為無罪之諭知。
據上論斷，應依刑事訴訟法第299 條第1 項前段、第301 條第1
項，刑法第349 條第2 項，第47條，罰金罰鍰提高標準條例第1
條前段，判決如主文。
本案經檢察官鄧媛到庭執行職務。
中　　華　　民　　國　　94　　年　　2 　　月　　15　　日
                  刑事第六庭    審判長法  官  王  敏  慧
                                      法  官  張  江  澤
                                      法  官  絲  鈺  雲
以上正本證明與原本無異。
如不服本判決，應於判決送達後十日內向本院提出上訴狀。
中　　華　　民　　國　　94　　年　　2 　　月　　15　　日
                                      書記官  陳  秀  慧
附錄本案論罪科刑法條：
中華民國刑法第349條
收受贓物者，處三年以下有期徒刑、拘役或五百元以下罰金。
搬運、寄藏、故買贓物或為牙保者，處五年以下有期徒刑、拘役
或科或併科一千元以下罰金。
因贓物變得之財物，以贓物論。
